臺灣花蓮地方法院刑事判決　　　　　　　100年度易字第111號
公　訴　人　臺灣花蓮地方法院檢察署檢察官
被　　　告　張金國
上列被告因誣告案件，經檢察官提起公訴（100年度偵字第666號
），本院判決如下：
    主  文
張金國犯未指定犯人誣告罪，處有期徒刑月，如易科罰金，以
新臺幣壹仟元折算壹日。
    事  實
一、緣張金國於民國99年6月30日21時許，因酒後駕駛車牌號碼A
    N6-136號重型機車為警攔查，張金國並為警帶往花蓮縣警察
    局鳳林分局光復分駐所實施酒精濃度測試，前開機車則停放
    攔停處。詎張金國為免上開機車為警查扣，竟在前往光復分
    駐所期間，以電話並使用原住民語聯繫不知情之友人李志輝
    將上揭機車牽移他處，李志輝旋將該車移往花蓮縣萬榮鄉明
    利村明利24號之1 張金國母親住處。詎張金國竟基於未指定
    犯行犯人誣告之犯意，於99年7月5日13時許，指示不知情之
    女友賴秀芳（另由檢察官為不起訴處分）前往花蓮縣警察局
    鳳林分局萬榮分駐所，虛報上述機車於99年6月30日21時 30
    分許，在花蓮縣萬榮鄉明利國小附近路口遭竊。嗣經警調閱
    通聯紀錄，並請李志輝到場說明，始循線查悉上情。
二、案經花蓮縣警察局鳳林分局報告臺灣花蓮地方法院檢察署檢
    察官偵查起訴。
    理  由
一、訊據被告張金國固坦承確有於前開時、地因酒後駕駛為警攔
    檢，並打電話予李志輝要求李志輝將機車牽移，惟矢口否認
    有何未指定犯人誣告犯行，辯稱：伊當時尚有另一部銀色的
    機車，伊當時是要李志輝去牽該部機車，並非本案的紅色機
    車云云。惟查：證人即本案舉發之警員王仲榮於本院審理時
    到庭證稱：本案被告酒後駕駛部分為伊舉發，伊當時攔下被
    告的地點是在花蓮縣萬榮鄉明利村北往南是往山上的道路，
    攔下被告的位置距離明利國小約2、300公尺，後來伊將被告
    帶回警局酒測並舉發後，伊與被告還有回到現場要執行扣車
    程序，但就找不到機車了，伊還有問被告是否叫人家牽走了
    ，被告就說沒有，被告也沒有提到另外還有一部銀色的機車
    ，後來伊還與被告到山上被告所稱母親及其自己住處找都沒
    有找到。因為找不到車，所以也沒有執行扣車程序，伊寫了
    1 份職務報告，請偵查隊協助偵辦，因為當下伊懷疑被告在
    到派出所途中有聯絡他人，將車子移動，因為被告一直打電
    話並以原住民語交談，且對伊詢問要打給誰，被告也只有說
    要打給家人而已，但被告自承親人只有一個老母親，可是被
    告電話講的時間很久且神情有異。後來隔天伊有再去找，包
    括攔停地點範圍幾乎公開的地方伊都看過了，且經詢問過當
    地警員才知在被告被攔檢的明利國小附近才是被告母親的住
    處等語，就取締及本案發生之經過已證述明確。而證人李志
    輝於本院審理時到庭證稱：伊不知99年6月30 日被告有被警
    察取締酒後駕駛，被告只有叫伊去牽車，被告平常都是騎一
    部紅色的機車，該部機車停在被告媽媽家即明利國小附近約
    5、60 公尺處，被告只有一部紅色的打擋車。後來當天晚上
    12點，被告有到伊位在花蓮縣鳳林鎮○○路10號住處找伊，
    並問伊機車放在何處，伊告訴被告放在被告媽媽那裡，被告
    就與伊喝酒喝到早上4、5點離開，被告在本案審理前有叫伊
    到法院要說伊喝酒牽錯車，伊在警詢及偵查中所言均屬實等
    語明確。則被告在前開時、地為警帶往派出所舉發酒後駕駛
    後，再返回攔檢地點未發現機車，竟帶同警方前往山上其自
    稱為其母親及女友賴秀芳住處尋找，並未告知其母即住在攔
    檢地點附近，及有要求友人將機車牽往其母住處，顯有意混
    淆警方找尋本案機車之地點，而被告更在本案審理時前往要
    求證人李志輝前來法院作證證稱牽錯車，足見被告確實係為
    免警員查扣機車，而要求不知情之證人李志輝將機車牽往攔
    檢點附近之地點藏放並虛報該車業已失竊，嗣後再以證人李
    志輝牽錯車並非有意隱匿以圖卸責。此外，復有通聯調閱查
    詢單、花蓮縣警察局車輛協尋電腦輸入單、花蓮縣警察局舉
    發違反道路交通管理事件通知單及證人王仲榮當庭所繪本案
    現場相關位置圖在卷可稽，被告所辯無非卸責之詞，不足採
    信。本案事證明確，被告犯行洵堪認定，自應依法論科。
二、核被告張金國所為，係犯刑法第171條第1項之未指定犯人而
    誣告他人罪。被告利用不知情之賴秀芳前往警局報案車輛失
    竊，為間接正犯。爰審酌被告為避免因酒後駕駛為警查扣車
    輛，不僅指使不知情友人牽移機車，又任意謊報車輛遭竊，
    犯罪之手段、目的、動機、虛耗司法資源，犯罪後仍一再飾
    詞圖卸等一切情狀，量處如主文所示之刑，並諭知易科罰金
    之折算標準。
據上論斷，應依刑事訴訟法第299條第1項前段，刑法第171條第1
項、第41條第1項前段，刑法施行法第1條之1，判決如主文。
本案經檢察官陳玫琪到庭執行職務。
中    華    民    國   100    年    5     月    17    日
                  刑事第一庭    法  官  林恒祺
以上正本證明與原本無異。
如不服本判決應於收受送達後10日內向本院提出上訴書狀，並應
敘述具體理由。其未敘述上訴理由者，應於上訴期間屆滿後20日
內向本院補提理由書(均須按他造當事人之人數附繕本)「切勿逕
送上級法院」。
中    華    民    國   100    年    5     月    19    日
                                書記官
附錄本案論罪科刑法條：
中華民國刑法第171條
未指定犯人，而向該管公務員誣告犯罪者，處1 年以下有期徒刑
、拘役或3百元以下罰金。
未指定犯人，而偽造、變造犯罪證據，或使用偽造、變造之犯罪
證據，致開始刑事訴訟程序者，亦同。